【裁判字號】    99,上易,496
【裁判日期】    990630
【裁判案由】    妨害公務
【裁判全文】
臺灣高等法院高雄分院刑事判決         99年度上易字第496號
上  訴  人
即  被  告  丙○○
上列上訴人因妨害公務案件，不服臺灣高雄地方法院99年度易字
第210 號中華民國99年4 月21日第一審判決（起訴案號：臺灣高
雄地方法院檢察署98年度偵字第24399 號），提起上訴，本院判
決如下：
     主  文
上訴駁回。
     事  實
一、丙○○於民國98年3 月3 日下午4 時許，駕駛車牌號碼2682
    -WS 號自小客車，至高雄縣鳳山市○○路361 號交通部公路
    總局高雄區監理所驗車，因其認上開自小客車交通罰鍰之爭
    議尚在異議中，卻於前一日要求驗車遭拒，而心生不滿，於
    完成驗車後，未立即將車輛駛離車輛檢驗動線。而甲○○、
    乙○○、丁○○、戊○○（下稱甲○○等4 人）均為交通部
    公路總局高雄區監理所編制內之人員，負責車輛檢驗等工作
    ，均為依法令服務於交通部公路總局高雄區監理所而有法定
    職務權限之公務員，且甲○○等4 人於98年3 月3 日下午4
    時許，均在渠等任職服務之場所即高雄區監理所內上班（渠
    等上班時間為上午8 時至下午5 時，中午12時至下午1 時休
    息），甲○○業務職掌為負責車輛檢驗業務協調及公文處理
    等業務，乙○○、戊○○業務職掌分別為大型車第一段、第
    二段之檢驗員，丁○○業務職掌為小型車第二段檢驗員，均
    正依法執行車輛檢驗等職務，丙○○竟基於侮辱公務員之犯
    意，對正依法執行職務之公務員甲○○、丁○○、戊○○，
    當場公然大聲辱罵「你們公務員是狗、要會聽話、我是納稅
    人、是你們的主人」等語，因公務員乙○○對丙○○表示「
    我們公務員依法行事、為何要聽你的」，丙○○接續對正依
    法執行職務之公務員乙○○，當場辱罵「你給我過來站好、
    幹你娘」等語。
二、案經高雄縣政府警察局鳳山分局報請臺灣高雄地方法院檢察
    署檢察官偵查起訴。
     理  由
壹、證據能力之認定：
    按當事人、代理人或辯護人於法院調查證據時，知有第159
    條第1 項不得為證據之情形，而未於言詞辯論終結前聲明異
    議者，視為有前項之同意。刑事訴訟法第159 條之5 第2 項
    定有明文。經查，本判決所引用之各項證據資料，其屬於被
    告以外之人於審判外之陳述者，均據本院於調查證據程序逐
    一提示並告以要旨，檢察官、被告均知該等證據為被告以外
    之人之審判外陳述，未於言詞辯論終結前聲明異議，本院審
    酌上開證據作成時之情況，並無不當取供等情形，認為以之
    作為本案之證據亦屬適當，依上開規定，應有證據能力。
貳、實體部分：
一、訊據上訴人即被告丙○○矢口否認有上開侮辱公務員罪犯行
    ，並辯稱：因違規罰款在異議中，法院尚未判決，依法可驗
    車，且經所長同意給伊驗車，整個驗車過程並未發生任何問
    題，驗車後蓋章時又說紅單尚未繳，大家在討論、談話過程
    中有肢體語言，比手畫腳，但伊並未罵對方狗，也未罵對方
    三字經，又驗車之人離伊有4 、5 公尺遠，跟本聽不到伊所
    講的話云云。惟查：
(一)、證人甲○○、乙○○、丁○○、戊○○（即甲○○等4 人）
    均為交通部公路總局高雄區監理所編制內之人員，負責車輛
    檢驗等工作，其中甲○○為幫工程司，乙○○、丁○○均為
    工務員，丁○○為助理工務員，均為依法令服務於交通部公
    路總局高雄區監理所而有法定職務權限之公務員，且於98年
    3 月3 日下午4 時許，甲○○等4 人當時均在任職服務之場
    所即高雄區監理所內上班（上班時間為上午8 時至下午5時
    ，中午12時至下午1 時休息），甲○○業務職掌為負責車輛
    檢驗業務協調及公文處理等業務，乙○○、戊○○業務職掌
    分別為大型車第一段、第二段之檢驗員，丁○○業務職掌為
    小型車第二段檢驗員等情，業經證人丁○○、戊○○、乙○○於原審審理時證述明確（見原審二卷第16至30頁），並有
    交通部公路總局高雄區監理所99年3 月18日高監車字第0990
    011382號函及隨函所附資料、99年3 月19日高監車字第0991
    001220號函及隨函所附資料各1 份在卷可稽（見原審二卷第
    49至60頁），此部分事實，自堪以認定。
(二)、被告於98年3 月3 日下午4 時許，駕駛車牌號碼2682-WS 號
    自小客車，至高雄縣鳳山市○○路361 號交通部公路總局高
    雄區監理所驗車，因其認上開自小客車交通罰鍰之爭議尚在
    異議中，卻於前一日要求驗車遭拒，而心生不滿，於完成驗
    車後，未立即將車輛駛離車輛檢驗動線，且明知證人甲○○
    等4 人當時在渠等任職服務之場所即高雄區監理所內上班，
    並正依法執行車輛檢驗等職務，竟基於侮辱公務員之犯意，
    對於正依法執行職務之公務員甲○○、丁○○、戊○○，當
    場公然大聲辱罵「你們公務員是狗、要會聽話、我是納稅人
    、是你們的主人」等語，因公務員乙○○對丙○○表示「我
    們公務員依法行事、為何要聽你的」，丙○○接續對正依法
    執行職務之公務員乙○○，當場辱罵「你給我過來站好、幹
    你娘」等情，業據證人甲○○於警詢、偵訊中及證人丁○○
    、戊○○、乙○○於警詢、原審審理時證述甚詳（見警卷第
    7 至21頁、偵一卷第5 、6 頁、原審二卷第16至30頁），並
    證人林三義於警詢中證稱：98年3 月3 日16時許，我當時在
    高雄縣鳳山市○○路361 號（交通部公路總局高雄區監理所
    汽車檢驗線1 線後方），我在該處檢驗車輛。當場有甲○○
    、丁○○、戊○○、乙○○及民眾丙○○等5 人在場，當時
    我目賭丙○○對甲○○、丁○○、戊○○表示「公務人員是
    狗、要會聽話、我是納稅人、是你們的主人」等語及對乙○○表示「你給我過來站好，幹你娘」等語。因當時乙○○對
    丙○○表示「我們公務員依法行事、為何要聽你的」，所以
    丙○○就辱罵乙○○，我便向丙○○表示「你憑什麼罵人，
    我有聽到」。當時丙○○車輛已檢驗完畢，一直不離去，將
    車輛占據車輛檢驗線出口處等語甚明（見警卷第22至24頁）
    ，其於偵訊中亦具結證稱：當時我在被告後面等待驗車，聽
    到被告在那邊大小聲，後我聽到被告有罵「公務員是狗」，
    且他還說這些公務人員只有他能夠罵等語明確（見偵一卷第
    5 、6 頁）。且上開證人甲○○、乙○○、丁○○、戊○○
    、林三義彼此證述之情節互核相符一致，復有丙○○個人戶
    籍及相片影像資料查詢結果1 份（見警卷第25頁、偵二卷第
    24、70頁）、交通部公路總局高雄區監理所98年4 月7 日高
    監政字第0981001370號函及隨函所附監視畫面翻拍照片等資
    料1 份在卷可佐（見警卷第26至45頁）。是本院審酌證人甲○○、乙○○、丁○○、戊○○均任職於交通部公路總局高
    雄區監理所擔任公務員，與被告並不認識，且均無恩怨仇恨
    （見警卷第4 、9 、13、18、21頁、原審二卷第21、25、30
    頁），另證人林三義更係於案發當時前往高雄區監理所檢驗
    車輛而在場之人員，亦與被告無任何仇恨或糾紛（見警卷第
    24 頁 ），渠等自無干冒偽證之處罰而捏詞誣陷被告之理，
    然渠等上開證述均直指被告確有於事實欄所載時、地，分別
    以事實欄所載侮辱言語，而對甲○○、乙○○、丁○○、戊○○當場侮辱，且互核情節一致，自堪採信為真實。另佐以
    被告亦自承其前一天於下午4 時30分許前往請求驗車被拒，
    第二天被告就直接請求所長要給被告驗車等情（見原審一卷
    第2頁 、原審二卷第67頁）及於觀看原審當庭播放監視光碟
    畫面後供承：當時下車的人是我沒有錯，我有與他們爭辯等
    語（見原審二卷第31頁），再觀證人丁○○於原審審理時證
    稱：被告當初在監理所驗車的時候，被告在那邊要等待的時
    候，有辱罵我的同事，說你們公務員是狗，我（指被告）是
    納稅人，是你們的主人，被告罵這幾句話時，我距被告約61
    公分，戊○○約230 公分、甲○○約320 公分，乙○○當時
    走到前面去驗車。又被告當場另曾對乙○○罵：你給我過來
    站好，幹你娘等語明確（見原審二卷第17、18頁）。是由本
    案發生當時被告及證人甲○○等4 人相距位置，本案前後過
    程及上揭所述事證互相勾稽以觀，足堪認被告係因前一日要
    求驗車遭拒，而心生不滿，並確有以事實欄所載言語當場先
    後分別辱罵甲○○、丁○○、戊○○及乙○○等人，且依當
    時相關位置及距離，被告辱罵甲○○等人時，在場之人確可
    聽清楚被告辱罵之內容，應可確定。是被告所辯：並未辱罵
    甲○○等人，且甲○○等人之距離聽不清楚伊所講的話云云
    ，應屬卸責飾詞，自無足採。
(三)、又被告原審雖請求送鑑讀唇語判斷語意，然經原審當庭播放
    本案監視光碟畫面，被告說話時係朝內，監視畫面並無法看
    出唇形，自無法送鑑讀唇語判斷語意，然被告仍執意為上開
    調查之請求，經原法院酌定相當期間命被告陳報調查方法及
    鑑定單位，被告已當庭表示無法陳報（見原審二卷第31頁）
    ，本院亦認無鑑讀之必要，附此敘明。
(四)、綜上所述，被告有上揭事實欄所載侮辱公務員犯行，已甚明
    確，其否認犯罪，顯無足採，其犯行堪以認定。
二、按刑法第140 條侮辱公務員罪，屬妨害國家公務之執行，為
    侵害國家法益，並非侵害個人法益之犯罪，如對於公務員二
    人以上依法執行職務時，當場侮辱，仍屬單純一罪，並無刑
    法第55條所謂「想像競合犯」之法例適用（最高法院85年台
    非字第238 號判例意旨參照）。核被告所為，係犯刑法第14
    0 條第1 項侮辱公務員罪。被告先對執行職務之公務員甲○○、丁○○、戊○○當場辱罵，後對執行職務之公務員乙○○當場辱罵，上開侮辱行為之時、地密接，屬一犯意所為接
    續多次行為，為接續犯，且因其侵害之法益為國家法益，衡
    諸上開判例意旨，仍僅論以一侮辱公務員罪。
三、原審認被告罪證明確，因而適用刑法第140 條第1 項、第41
    條第1 項，刑法施行法第1 條之1 規定，並審酌被告辱罵依
    法執行職務之公務員甲○○等4 人，行為甚為不當，犯後復
    未能誠實以對，尚乏知錯悔改之意，及被告已逾60歲，其無
    前科等一切情狀，量處有期徒刑參月，並諭知如易科罰金以
    1000元折算1 日。其認事用法，核無不合，量刑亦屬允當。
    被告上訴意旨否認犯罪，指摘原判決不當，為無理由，應予
    駁回。
據上論斷，應依刑事訴訟法第368條，判決如主文。
本案經檢察官鄭銘謙到庭執行職務。
中    華    民    國    99    年    6     月    30    日
                  刑事第六庭    審判長法  官   王憲義
                                      法  官   邱永貴
                                      法  官   簡志瑩
以上正本證明與原本無異。
不得上訴。
中    華    民    國    99    年    6     月    30    日
                                      書記官   張文斌
附錄本判決論罪科刑法條：
中華民國刑法第140條
（侮辱公務員公署罪）
於公務員依法執行職務時，當場侮辱，或對於其依法執行之職務
公然侮辱者，處6 月以下有期徒刑、拘役或1 百元以下罰金。
對於公署公然侮辱者亦同。

司法院資訊處製作；財團法人民間司法改革基金會備份。
